臺灣彰化地方法院刑事判決　　　　　　　　　　　　　　九十一年度易字第五五號
　　公　訴　人　臺灣彰化地方法院檢察署檢察官
　　被　　　告　甲○○
右列被告因竊盜案件，經檢察官提起公訴（九十年度偵字第六六二０號），本院判決
如左：
    主  文
甲○○無罪。
    理  由
一、公訴意旨以: 被告甲○○意圖為自己不法之所有，於九十年九月二十四日七時許
    ，在彰化縣彰化市○○路三八七巷二弄六號附近，以不詳方法，竊取曾文謙所有
    車牌號碼為ＰＸ─三四六一號自小貨車，得手後以每日新台幣（下同）一千五百
    元之代價，租賃予不知情之丙○○（另經臺灣彰化地方法院檢察署檢察官為不起
    訴處分）使用以從中賺取租金，嗣於九十年九月二十八日十八時三十分許，丙○
    ○駕駛上開租得之自小貨車，行經彰化縣彰化市三村里大肚溪堤岸旁時，為警查
    獲，並由丙○○以電話邀出甲○○後為警查獲，始悉上情；案經彰化縣警察局彰
    化分局報告臺灣彰化地方法院檢察署檢察官偵查起訴；因認被告涉犯刑法第三百
    二十條第一項之竊盜罪嫌。
二、公訴人認被告涉有上揭竊盜犯嫌，係以上揭事實，業據證人丙○○於警訊時及偵
    查中證述歷歷，而被告之所以會到警局應訊，係因九月二十八日晚間十時許由丙
    ○○以警用電話邀約甲○○至約定地點，方為守候之警方所查獲，被告甲○○先
    於警訊稱不認識丙○○，但既不認識，何以當丙○○以電話邀約卻願意赴約？其
    後又於偵查中改稱認識但不熟，也無交情，而係以為綽號「天九」男子找他，然
    經綽號「天九」男子即楊志偉偵查中到庭證稱：甲○○與丙○○二人認識約半年
    ，且交情不錯，曾聽說丙○○家有一馬達，甲○○說要買，丙○○不賣他，之前
    伊也曾向甲○○以每日一千五百元價錢租用貨車，他車上有行照但並非他本人所
    有，也不知該車來源等語，足徵被告所辯顯係事後卸責之詞，不足採信，復有贓
    物認領保管單一紙在卷可資佐證等，為其主要論據。訊據被告堅詞否認有何前開
    犯行，辯稱: 伊僅認識綽號「天九」之男子即楊志偉，與丙○○僅謀面二次，迄
    警訊時尚不知丙○○之真實姓名，於九十年九月二十五日下午六時左右，伊與諸
    多親友在「豬小妹香腸」店飲食至晚間十一時，伊未於前揭時、地竊取該車，且
    根本為見過該車，更無將該車借與丙○○等語。
三、按犯罪事實應依證據認定之，無證據不得推定其犯罪事實，又不能證明被告犯罪
    者，應諭知無罪之判決，此於刑事訴訟法第一百五十四條及同法第三百零一條第
    一項分別定有明文；及按認定不利於被告之事實須依積極證據，茍積極證據不足
    為不利於被告事實之認定時，即應為有利於被告之認定，更不必有何有利之證據
    ；又按事實審法院對於證據之取捨，依法雖有自由判斷之權，然積極證據不足證
    明犯罪事實時，被告抗辯或反證縱屬虛偽，仍不能以此資為積極證據應予採信之
    理由；再按事實之認定，應憑證據，如未能發現相當證據，或證據不足以證明，
    自不能以推測或擬制之方法，以為裁判基礎（最高法院三十年上字第八一六號、
    三十年上字第四八二號、四十年台上字第八六號判例參照）。又認定犯罪事實，
    所憑之證據，雖不以直接證據為限，間接證據亦包括在內，然無論直接或間接證
    據，其為訴訟上之證明，須於通常一般之人均不致於有所懷疑，而得確信其為真
    實之程度者，始得據為有罪之認定，倘其證明尚未達到此一程度，而有合理之懷
    疑存在時，即無從為有罪之認定（最高法院七十六年台上字第四九八六號判例參
    照）。
四、經查，被告於九十年九月二十五日下午六時左右，與諸多親友在「豬小妹香腸」
    店飲食至晚間十一時之事實，業據證人丁○○、己○○、戊○○、乙○○○等到
    庭結證明確，是被告有無於九十年九月二十五日下午七、八時間交付該車予證人
    楊至堅，已有可疑；再查，證人即查獲本件之員警洪勝吉亦到院證陳: 「（本案
    查獲的過程如何？）我們查獲丙○○駕駛本案的贓車，他說是跟「小陳」租的，
    他說他不知道「小陳」的住址，我們就陪丙○○回家去拿「小陳」的行動電話號
    碼，後來丙○○以我們的行動電話跟被告甲○○聯絡，說要還他錢並要跟他買藥
    ，後來甲○○約出來後，丙○○不敢下車，由我們帶甲○○回警局製作筆錄。」
    、「（有無覺得甲○○是被揚志堅陷害的？）也有可能，因為丙○○說話反反覆
    覆的，我們心中也是有點存疑。」等語，況以此查獲過程充其量僅能證明被告與
    證人丙○○認識，在被告誤認有利可圖之情形下受邀而出，惟尚不能證明被告確
    曾交付該車予證人丙○○，或竊取該車；再衡於一般常情，若被告與證人丙○○
    雖曾見面二次，惟不知真實姓名，則被告於受訊時究應供稱「認識」或「不認識
    」證人丙○○？既介於曖昧地帶間，被告經訊問，反覆答稱「認識」或「不認識
    」，應可理解；遞查，證人丙○○經本院傳拘不獲，亦無法與被告對質，本院之
    調查途徑亦窮，更有甚者，若證人丙○○確為竊車之人，其存心脫罪、諉責於被
    告，且證人楊志偉與證人丙○○原有堂兄弟之關係，證人楊志偉配合證人丙○○
    圓謊等，均非情理之外，是公訴人所舉之證據，尚不能得被告有罪之心證，亦容
    有合理之懷疑存在，依前揭判例意旨，即無從為被告有罪之認定，應為無罪之諭
    知。
據上論斷，應依刑事訴訟法第三百零一條第一項，判決如主文。
中    華    民    國    九十一    年      四      月        十七        日
                                臺灣彰化地方法院刑事第一庭
                                    法      官  吳  俊  螢
右正本證明與原本無異。
如不服本判決，應於送達後十日內向本院提出上訴狀(須附繕本)。
告訴人或被害人對於判決如有不服具備理由請求檢察官上訴者，其上訴期間之計算係
以檢察官收受判決正本之日期為準。
                                    法院書記官  莊  素  美
中    華    民    國    九十一    年      四    月        十七        日
